臺灣士林地方法院民事判決
111年度訴字第368號
原      告  社團法人臺北市支持流浪貓絕育計畫協會
法定代理人  甘明士  
訴訟代理人  呂秋𧽚律師
被      告  趙德皓  
訴訟代理人  劉宇庭律師
上列當事人間請求損害賠償事件，原告提起刑事附帶民事訴訟，
經本院刑事庭以110年度附民字第516號裁定移送前來，本院於民
國111年10月11日言詞辯論終結，判決如下：
    主      文
被告應給付原告新臺幣貳拾壹萬元，及自民國一一０年七月十四
日起至清償日止，按年息百分之五計算之利息。
原告其餘之訴駁回。
訴訟費用由被告負擔十分之三，餘由原告負擔。
本判決第一項得假執行；但被告如以新臺幣貳拾壹萬元為原告預
供擔保，得免為假執行。
原告其餘假執行之聲請駁回。　　　　
    事實及理由
一、原告主張：被告於民國108年5月間，向伊領養伊所有之流浪
    貓「花生」（下稱系爭貓隻）及「巧克力」2隻，並約定先
    由被告試養半年，若被告未違反協議內容且貓隻能適應環境
    ，半年後再讓與所有權。詎被告竟於同年10月14日21時58分
    至同年月15日20時5分間之某時許（不含其前往國防醫學院
    三軍總醫院治療遭系爭貓隻咬傷傷勢期間），在其臺北市○○
    區○○路0段000號4樓住處內，以不詳方式攻擊系爭貓隻腹部
    等處多次，使系爭貓隻遭受多發鈍力傷致多發器官與組織頓
    創出血、壞死，造成下腔靜脈破裂之重要器官功能喪失而死
    亡，爰依民法第184條第1項前段、類推適用同法第195條第1
    項規定及愛心認養協議書（下稱系爭協議書）第16條約定，
    請求被告賠償系爭貓隻之價值損失新臺幣（下同）2萬5,467
    元、精神慰撫金50萬元、律師費用20萬元等語。並聲明：㈠
    、被告應給付原告72萬5,467元，及自起訴狀繕本送達被告
    翌日起至清償日止，按年息百分之5計算之利息；㈡、願供擔
    保請准宣告假執行。
二、被告則以：原告已於108年5月間轉讓系爭貓隻之所有權，自
    不得請求系爭貓隻之價值損失。又人與寵物間之關係並非民
    法第195條規定得請求精神慰撫金之情形，且原告為法人組
    織體，非自然人，系爭貓隻與原告間當無所謂飼主與寵物間
    情感密切之關係可言，況原告僅與系爭貓隻相處5餘月，並
    無人格權或身分法益受重大侵害之情事，原告不得請求精神
    慰撫金。另系爭協議書屬定型化契約，該協議書第16條後段
    違反民法第247條之1規定，應屬無效，原告不得請求律師費
    用等語，資為抗辯。並聲明：㈠、原告之訴及假執行之聲請
    均駁回；㈡、如受不利判決，願供擔保請准宣告假執行。
三、本院得心證之理由：
㈠、按因故意或過失，不法侵害他人之權利者，負損害賠償責任
　　，民法第184條第1項前段定有明文。經查，原告主張被告於
    前開時、地，以不詳方式攻擊其所有之系爭貓隻，致系爭貓
    隻死亡之事實，為被告所不爭執（見本院卷第139頁）；又
    被告因前開事實，經本院以110年度易字第428號判決判處拘
    役50日，併科罰金23萬元，被告不服提起上訴，經臺灣高等
    法院以111年度上易字第322號判決上訴駁回，並確定在案等
    情，經本院職權調閱上開刑事卷宗查核屬實，是被告因前述
    故意行為，不法侵害原告之財產權，原告依上開規定，請求
    被告負損害賠償責任，自屬有據。至被告嗣雖否認系爭貓隻
    為原告所有，惟被告並未撤銷該部分自認，亦未舉證證明其
    自認出於錯誤，自應以其前之自認為真正，附此敘明。
㈡、按負損害賠償責任者，除法律另有規定或契約另有訂定外，
    應回復他方損害發生前之原狀；不能回復原狀或回復顯有重
    大困難者，應以金錢賠償其所受損害，民法第213條第1項、
    第215條分別定有明文。次按當事人已證明受有損害而不能
    證明其數額或證明顯有重大困難者，法院應審酌一切情況，
    依所得心證定其數額，民事訴訟法第222條第2項亦有明文。
    經查：
　⒈被告上開侵權行為致原告所有系爭貓隻死亡，因寵物死亡後
    不可復得，係屬民法第215條所稱不能回復原狀者，既其回
    復原狀為不可能，原告自得請求以金錢賠償其損害即系爭貓
    隻財產上之價值。
　⒉原告就其所受損害為系爭貓隻財產上之價值已為證明，然不
    能證明其數額或證明顯有重大困難之情形。是本院應得依民
    事訴訟法第222條第2項之規定，審酌一切情況，依所得心證
    定其數額。查系爭貓隻約於107年7至8月間出生，原為流浪
    貓，品種不明，為具有短毛橘白相間之毛色之公貓，已於10
    8年1月間絕育等情，有系爭協議書、系爭貓隻照片可稽（見
    附民卷第27頁、臺灣士林地方檢察署109年度偵緝字第988號
    卷第99至135頁），本院審酌系爭貓隻之品種不明，性別為
    公，體型正常，毛色為短毛橘白相間，年齡為1歲等情，認
    其價值應以1萬元為適當，是原告請求被告賠償系爭貓隻價
    值損失在1萬元之範圍內，應屬有據，逾此範圍之請求，則
    非有理。
㈢、按不法侵害他人之身體、健康、名譽、自由、信用、隱私、
    貞操，或不法侵害其他人格法益而情節重大者，被害人雖非
    財產上之損害，亦得請求賠償相當之金額，民法第195條第1
    項前段固有明文。查原告所有之系爭貓隻因被告之故意侵權
    行為而死亡，雖如前述，惟原告為依法組織之法人，姑不論
    其得否主張因與系爭貓隻間有近似家人之伴侶關係，而有人
    格法益遭侵害之情事，然其應無精神上痛苦之可言，自無類
    推適用民法第195條第1項前段規定，請求非財產上損害賠償
    之餘地（最高法院62年台上字第2806號、103年度台上字第2
    434號、104年度台上字第599號、109年度台上字第3172號判
    決意旨參照），是原告請求被告賠償精神慰撫金50萬元，尚
    非有據。
㈣、按依照當事人一方預定用於同類契約之條款而訂定之契約，
    為左列各款之約定，按其情形顯失公平者，該部分約定無效
    ：一、免除或減輕預定契約條款之當事人之責任者。二、加
    重他方當事人之責任者。三、使他方當事人拋棄權利或限制
    其行使權利者。四、其他於他方當事人有重大不利益者，民
    法第247條之1定有明文。而所謂「按其情形顯失公平者」，
    則係指依契約本質所生之主要權利義務，或按法律規定加以
    綜合判斷，有顯失公平之情形而言（最高法院101年度台上
    字第1616號裁判要旨參照）。經查：
  ⒈原告主張兩造於108年5月間簽立系爭協議書，業據提出系爭
    協議書為憑（見附民卷第27、29頁），且為被告所不爭執，
    又原告自承該協議書為其事先擬定之制式契約（見本院卷第
    190頁），足見系爭協議書第16條乃原告事先預定用於同類
    契約之條款，非與被告個別磋商所簽訂，屬定型化契約之條
    款。
  ⒉參諸系爭協議書第16條約定：「如因本協議書內容而有爭訟
    ，雙方同意以臺灣臺北地方法院為第一審管轄法院，敗訴或
    有過失之一方，亦應負擔他方一切損失賠償，包括律師費在
    內」（見附民卷第29頁），可知該條款後段僅係約定因該協
    議書涉訟，敗訴或有過失之一方應賠償他方包含律師費用之
    損害，其條款內容文字並非繁複，約定契約責任亦未偏離法
    律基本原則或法律任意規定所生之主要權利義務，難認該條
    款後段有何顯失公平之情形，被告抗辯該條款後段違反民法
    第247條之1規定，應屬無效云云，洵非可採。
　⒊又原告主張因被告上開行為，對被告提出刑事告訴及民事訴
    訟，支出律師費用共計20萬元，業據原告提出委任契約2紙
    為憑（見附民卷第79頁），且原告對被告所提之刑事告訴及
    民事訴訟，乃肇因於被告故意侵害系爭貓隻之行為，自屬該
    條款後段所稱「有過失之一方」，則原告依系爭協議書第16
    條約定，請求被告賠償律師費用20萬元，應屬有據。
㈤、末按給付無確定期限者，債務人於債權人得請求給付時，經
    其催告而未為給付，自受催告時起，負遲延責任，其經債權
    人起訴而送達訴狀，與催告有同一之效力；遲延之債務，以
    支付金錢為標的者，債權人得請求依法定利率計算之遲延利
    息；應付利息之債務，其利率未經約定，亦無法律可據者，
    週年利率為百分之五，民法第229條第2項、第233條第1項前
    段、第203條分別定有明文。經查，被告係於110年7月13日
    收受本件刑事附帶民事起訴狀繕本，有本院送達回證可考（
    見附民卷第85頁），被告經此請求後，迄未給付，應負遲延
    責任，是原告就其得請求被告賠償21萬元（計算式：1萬元＋
    20萬元＝21萬元）之未定期限債務，併請求自110年7月14日
    起至清償日止，按年息百分之5計算之利息，亦屬有據。
四、綜上所述，原告依民法第184條第1項前段規定、系爭協議書
    第16條約定，請求被告給付21萬元，及自110年7月14日起至
    清償日止，按年息百分之5計算之利息，為有理由，應予准
    許，逾此範圍之請求，則無理由，應予駁回。
五、本判決原告勝訴部分所命給付之金額未逾50萬元，爰依民事
    訴訟法第389條第1項第5款規定，依職權宣告得為假執行，
    另被告陳明願供擔保請准宣告免為假執行，於法並無不合，
    爰酌定相當金額併宣告之。至原告敗訴部分，其假執行之聲
    請即失所依附，應併予駁回。
六、本件事證已臻明確，兩造其餘攻擊或防禦方法及證據，經本
    院審酌後，核與本件之結論，不生影響，爰不逐一論述，附
    此敘明。
七、訴訟費用負擔之依據：民事訴訟法第79條。
中　　華　　民　　國　　111 　年　　11　　月　　9 　　日
                  民事第一庭  法  官  黃筠雅　　
以上正本係照原本作成。
如對本判決上訴，應於判決送達後20日內向本院提出上訴狀，若
委任律師提起上訴者，應一併繳納上訴審裁判費，否則本院得不
命補正逕行駁回上訴。
中　　華　　民　　國　　111 　年　　11　　月　　9 　　日
                              書記官  陳芝箖